臺灣臺中地方法院臺中簡易庭民事判決
110年度中簡字第1279號
原      告  陳秋澤  

訴訟代理人  陳雯婷  
被      告  沈春樹  
兼上1人
訴訟代理人  陳藝雯  
上列當事人間請求損害賠償事件，經本院於民國111年2月18日言
詞辯論終結，判決如下：
    主    文
原告之訴駁回。
訴訟費用新臺幣5,400元由原告負擔。
    事 實 及 理 由
一、原告主張：原告與被告丙○○經朋友介紹於民國104年11月11
    日結婚，並於108年12月5日本院民事判決離婚生效，原告在
    109年9月25日收到被告丙○○於臺中○○○○○○○○○申請辦理抽籤
    決定子女從姓一案之通知，通知書上記載民法第1062條第1
    項:「從子女出生日回溯第181日起至第302日止，為受胎期
    間。」等語，故推算受胎期間為108年11月8日至109年3月8
    日。原告並於109年11月2日收到被告丙○○向臺灣臺中地方法
    院對原告提起婚生子女否認之訴之訴狀，內容提及被告丙○○
    於109年9月4日誕下男孩：陳宥希，與原告無血緣關係。而
    原告與被告丙○○間之離婚訴訟（107年度婚字第492號）雖判
    決原告與被告丙○○離婚，但該案於108年12月5日確定，原告
    與被告丙○○之離婚方才生效，108年11月8日推算是被告丙○○
    受胎日，原告和被告丙○○婚姻關係尚存續中，顯見在離婚判
    決未確定前，婚姻關係存續中，被告丙○○與被告甲○○發生性
    關係並受胎，亦可知被告丙○○與被告甲○○婚外情已有相當一
    段時間。又縱依澄清醫院回函：「被告丙○○最後一次月經的
    第一天是108年11月25日，一般排卵期在月經第14天，所以
    受孕期應在108年11月25日往後數14天，亦即108年12月9日
    左右一、兩天。」此是否也意謂被告丙○○在離婚生效日108
    年12月5日後，短短4天內就急於找新歡上床發生性關係，被
    告的行為道德實在令人無法認同，若不是一夜情關係，也間
    接代表了原告與被告丙○○婚姻關係存續期間已與被告甲○○有
    外遇交往之事實，而侵害配偶權不以發生性關係為必要，配
    偶與他人有密切交往亦得構成侵害配偶權行為，被告若非婚
    姻存在期間與他人有交往事實，豈可能婚後立即與他人發生
    性關係，顯見被告於婚姻存續期間，即與他人密切交往而侵
    害原告配偶權甚明。且被告丙○○在發生婚外情後，急於將原
    告趕出家門不得其入、私下提離婚訴訟、獨佔原告父親所購
    置予原告與媳婦婚後居住之房屋(惟因該房屋位在被告丙○○
    工作上班地區，購屋享有優惠，故登記在被告丙○○名下)等
    自私行為，讓原告失去婚姻，淨身出戶，原告父親花費退休
    老本出資購屋新臺幣（下同）200多萬元付之一炬，卻讓被
    告丙○○與甲○○不勞而獲享有房產居住並受孕生下小孩，被告
    二人如此惡劣之行為，原告內心深受痛苦打擊及金錢上之鉅
    額損失，爰依民法第184條第1項、第195條第1、3項，請求
    被告二人連帶給付50萬元之精神慰撫金。並聲明：被告應給
    付原告50萬元，及自起訴狀繕本送達翌日起至清償日止，按
    年息百分之5計算之利息。
二、被告則以：依澄清綜合醫院中港分院開立診斷證明書，經醫
    師診斷屬實，證明受胎日為108年12月9日，與原告完全已無
    婚姻存在關係。被告房產部分，在107年4月11日在台中市南
    屯區公所經調解委員會調解成立：「⒈針對本事件對造人乙○
    ○同意聲請人丙○○婚前之房屋為聲請人所有，對造人不得有
    房產請求權。…⒊雙方均拋棄其餘之民事請求權。」調解內容
    經當場兩造當事人朗讀或交付閱讀，並無異議後簽名蓋章，
    也已送法院核定，原告自不得就此事件在行起訴、告訴或自
    訴等語，資為抗辯。並聲明：原告之訴駁回。
三、得心證之理由
  ㈠查民事訴訟法第277 條前段規定：「當事人主張有利於己之
    事實者，就其事實有舉證之責任。」，而民事訴訟如係由原
    告主張權利者，應先由原告負舉證之責，若原告先不能舉證
    ，以證實自己主張之事實為真實，則被告就其抗辯事實即令
    不能舉證，或其所舉證據尚有疵累，亦應駁回原告之請求（
    參見最高法院17年上字第917 號民事判例意旨）。又民法第
    184 條第1 項前段規定：「因故意或過失，不法侵害他人之
    權利者，負損害賠償責任。」而損害賠償之債，以有損害之
    發生及有責任原因之事實，並二者之間，有相當因果關係為
    成立要件。故原告所主張損害賠償之債，如不合於此項成立
    要件者，即難謂有損害賠償請求權存在（參見最高法院48年
    臺上字第481 號民事判例意旨）。再侵權行為所發生之損害
    賠償請求權，以有故意或過失不法侵害他人權利為其成立要
    件，若其行為並無故意或過失，即無賠償之可言（參見最高
    法院49年臺上字第2323號民事判例意旨）。
　㈡原告主張被告丙○○於109年9月4日誕下訴外人陳宥希，訴外人
    陳宥希之生父為被告甲○○等情，為被告2人所不爭執，應堪
    信為真實。原告另主張108年11月8日推算是被告丙○○受胎日
    ，原告和被告丙○○婚姻關係尚存續中，顯見在離婚判決未確
    定前，婚姻關係存續中，被告丙○○與被告甲○○發生性關係並
    受胎，亦可知被告丙○○與被告甲○○婚外情已有相當一段時間
    ，已侵害原告之配偶權等語，則為被告所否認，並以前詞置
    辯。則被告2人是否有侵害原告配偶權之事實，自仍應由原
    告負舉證之責任。經查：
　⑴按從子女出生日回溯第181日起至第302日止，為受胎期間。
    能證明受胎回溯在前項第181日以內或第302日以前者，以其
    期間為受胎期間。民法第1062條定有明文。查，被告丙○○於
    109年9月4日誕下訴外人陳宥希，則其推算受胎期間為108年
    11月8日至109年3月8日間之任一日均有可能，並非一定為10
    8年11月8日。而被告提出之澄清綜合醫院中港分院診斷證明
    書醫師囑言欄記載「預估受孕期間約2019年12月9日左右」
    等語（見本院卷第71頁）。原告雖爭執該日期疑似被告丙○○
    有延後之意以規避責任，畢竟診斷書內容通常醫師都會參考
    當事人請求而開立，日期預估不準等語，惟經本院依原告聲
    請函詢澄清綜合醫院中港分院關於預估受孕期間是否正確一
    節，經澄清綜合醫院中港分院於110年12月1日以澄高字第11
    02786號函覆稱：「病患丙○○（病歷號碼：0000000）：胎兒
    的週數是以孕婦最後一次月經的第一天開始計算。病患最後
    一次月經的第一天是108年11月25日，而門診就診時間是109
    年1月20日，剛好是八週無誤。一般排卵期在月經第十四天
    （卵子只有一天壽命），所以病患的受孕期應該是在108年1
    1月25日往後數14天，亦即108年12月9日左右一、兩天。醫
    師絕不會應病患要求延後日期，一切以專業處理。」等語，
    此有澄清綜合醫院中港分院110年12月1日澄高字第1102786
    號函（見本院卷第221頁）在卷可考。是被告丙○○之受胎日
    ，應為108年12月9日左右一、兩日，而非原告主張之108年1
    1月8日，應可認定。
　⑵又被告丙○○於107年間對於原告提起離婚訴訟，經本院於108
    年10月30日以107年度婚字第492號判決准被告丙○○與原告離
    婚，該案並於108年12月5日確定，業經本院調閱上開卷宗查
    閱屬實。而被告丙○○之受胎日應在108年12月9日左右一、兩
    日，是就該受胎日而言，已在被告丙○○與原告婚姻關係消滅
    後，難認被告2人於該受胎日發生性行為之事實，有侵害原
    告配偶權。
　⑶原告復主張縱依澄清醫院回函：「被告丙○○最後一次月經的
    第一天是108年11月25日，一般排卵期在月經第14 天，所以
    受孕期應在108年11月25日往後數14天，亦即108 年12月9日
    左右一、兩天。」此是否也意謂被告丙○○在離婚生效日108
    年12月5日後，短短4天內就急於找新歡上床發生性關係，被
    告的行為道德實在令人無法認同，若不是一夜情關係，也間
    接代表了原告與被告丙○○婚姻關係存續期間已與被告甲○○有
    外遇交往之事實，而侵害配偶權不以發生性關係為必要，配
    偶與他人有密切交往亦得構成侵害配偶權行為，被告若非婚
    姻存在期間與他人有交往事實，豈可能婚後立即與他人發生
    性關係，顯見被告於婚姻存續期間，即與他人密切交往而侵
    害原告配偶權甚明等語。然此亦為被告2人所否認，則原告
    對於其所主張被告2人於離婚判決生效前有侵害配偶權之事
    實，亦應負舉證之責任。然查，原告除上開推論外，並未舉
    證以實其說，且依本院107年度婚字第492號判決所認定之事
    實，原告與被告丙○○之婚姻，因原告長期賭博輸錢，竟向被
    告丙○○詐騙金飾，原告與被告丙○○因而發生爭執，原告並在
    臉書上攻擊被告丙○○，原告亦無意與被告丙○○維持婚姻，雙
    方已簽立離婚協議書，顯見原告與被告丙○○造相處已水火不
    容，婚姻已破裂，益徵原告與被告丙○○已不想與對方共同生
    活，共同維持婚姻，夫妻已無情感；且雙方又有各自立場，
    造成溝通不良，使婚姻裂痕日益擴大，終致賴以維持夫妻關
    係應具備之互敬、互信、互諒、互愛等誠摯及情愛基礎蕩然
    無存。足見原告告實無與被告丙○○無相互扶持共同建立和諧
    美滿家庭之真意。依社會上一般觀念為體察，任何人處於同
    一情況下，均不願繼續維持婚姻生活，堪認原告與被告丙○○
    間之婚姻已生破綻而無回復之希望，有不能維持婚姻之重大
    事由，因而判准離婚。此經本院調閱上開卷宗核閱屬實。而
    依該案卷宗內所示，原告與被告丙○○於107年3月1日簽立「
    兩願離婚協議書」，約定「男女雙方即日起同意離婚，並同
    意於107年5月7日至南屯○○○○○○○○辦理協議離婚之登記」「
    雙方並同意嗣男婚女嫁各不相干，不得有干擾他方及周遭親
    戚朋友影響生活名譽之行為」等約款，並於107年4月11日經
    臺中市南屯區調解委員會之協調，就原告與被告丙○○住所之
    房屋所有權歸屬於被告丙○○、系爭金飾由原告分期攤還等事
    宜調解成立等情，業據被告丙○○於該案審理中提出107年3月
    1日兩願離婚協議書、107年4月11日臺中市南屯區調解委員
    會調解書各1份附於該卷中可稽，參諸原告與被告丙○○已簽
    立上開離婚協議書並至臺中市南屯區調解委員會進行調解，
    足認兩造婚姻破裂，並同意離婚等情堪以認定。則依該離婚
    協議書中已有「雙方並同意嗣男婚女嫁各不相干，不得有干
    擾他方及周遭親戚朋友影響生活名譽之行為」等約款，且最
    終本院亦依上開離婚協議書簽訂之事實，認為原告與被告丙
    ○○並無繼續維持婚姻之意願，而判准離婚，則在離婚訴訟期
    間，被告丙○○並非完全不能交友，則被告丙○○認識被告甲○○
    ，亦非與常情不符，且被告2人有無侵害原告配偶權之事實
    ，仍應先由原告負舉證之責任，然依原告所舉證之內容觀之
    ，均僅以被告受胎期間與離婚判決確定之日期過近為主要論
    據，亦未能提出除論述外之客觀證據證明被告丙○○與甲○○，
    於原告與被告丙○○於婚姻關係存續中，有侵害配偶權事實。
    實難認為原告就其所主張被告2人侵害配偶權之侵權行為事
    實，已為妥適之舉證，自難為有利於原告主張之認定。
　⑷至原告主張被告丙○○在發生婚外情後，急於將原告趕出家門
    不得其入、私下提離婚訴訟、獨佔原告父親所購置予原告與
    媳婦婚後居住之房屋(惟因該房屋位在被告丙○○工作上班地
    區，購屋享有優惠，故登記在被告丙○○名下)等自私行為，
    讓原告失去婚姻，淨身出戶，原告父親花費退休老本出資購
    屋新臺幣（下同）200多萬元付之一炬，卻讓被告丙○○與甲○
    ○不勞而獲享有房產居住並受孕生下小孩，被告二人如此惡
    劣之行為，原告內心深受痛苦打擊及金錢上之鉅額損失等語
    。然原告主張上開房屋部分，業經臺中市南屯區調解委員會
    於107年4月11日以107年民調字第59號調解成立，調解條件
    ：「⒈針對本事件對造人乙○○同意聲請人丙○○婚前之房屋為
    聲請人所有，對造人不得有房產請求權。…⒊雙方均拋棄其餘
    之民事請求權。」調解內容經當場兩造當事人朗讀或交付閱
    讀，並無異議後簽名蓋章，並經本院民事庭法官於10年4月2
    7日以107年度核字第4382號核定在案，有臺中市南屯區調解
    委員會調解書存卷可查（見本院卷第75頁），是原告以此為
    被告2人違反配偶權之證據，亦難認為有據。　
四、綜上所述，被告丙○○受胎日已在原告與被告丙○○婚姻關係消
    滅之後，且原告亦未能舉證被告2人於原告與被告丙○○婚姻
    關係存續中有何侵害配偶權之事實，則原告依民法第184條
    第1項、第195條第1、3項，請求被告二人連帶給付50萬元之
    精神慰撫金，自屬無據，應予駁回。
五、本件事證已臻明確，兩造其餘攻擊防禦方法及所舉證據，經
    審酌結果，與本件判決結論均無影響，爰不一一論述，附此
    敘明。
六、訴訟費用負擔之依據：民事訴訟法第78條。
中　　華　　民　　國　　111 　年　　3 　　月　　29　　日
                      臺灣臺中地方法院臺中簡易庭
                                  法　官　張清洲
以上為正本係照原本作成。
如不服本判決，應於送達後20日內，向本院提出上訴狀並表明上
訴理由，如於本判決宣示後送達前提起上訴者，應於判決送達後
20日內補提上訴理由書（須附繕本）。如委任律師提起上訴者，
應一併繳納上訴審裁判費。
中　　華　　民　　國　　111 　年　　3 　　月　　29　　日
                                  書記官  陳慧津